【裁判字號】    98,易,342
【裁判日期】    990311
【裁判案由】    竊盜
【裁判全文】
臺灣臺東地方法院刑事判決              98年度易字第342 號
公  訴  人  臺灣臺東地方法院檢察署檢察官
被      告  甲○○
上列被告因竊盜案件，經檢察官提起公訴（98年度偵字第2187號
、第2203號），被告於本院準備程序中就被訴事實為有罪陳述，
經本院裁定改依簡式程序審理，並判決如下：
    主  文
甲○○犯夜間侵入住宅竊盜罪，處有期徒刑陸月，如易科罰金以
新臺幣壹仟元折算壹日。又犯攜帶兇器，於夜間侵入住宅竊盜罪
，處有期徒刑陸月，如易科罰金以新臺幣壹仟元折算壹日。又犯
攜帶兇器，毀越安全設備，於夜間侵入住宅竊盜罪，處有期徒刑
陸月，如易科罰金以新臺幣壹仟元折算壹日。應執行有期徒刑壹
年，如易科罰金，以新臺幣壹仟元折算壹日。
    犯罪事實
一、甲○○於民國（下同）98年10月18日凌晨4時10分許，行經
    臺東縣關山鎮里○里○○路44號1樓陳侯偷供開設檳榔店之
    住宅時，見該住宅1樓之店門未關，竟意圖為自己不法所有
    ，侵入上址竊取陳侯偷置放在宅內1樓抽屜內之硬幣計新臺
    幣（下同）600元，得手後，前往網咖消費殆盡，嗣經警調
    閱現場監視錄影畫面，循線查知上情。
二、甲○○又意圖為自己之不法所有，先後於（一）98年11月22
    日凌晨1時40分許之夜間，持己有客觀上具有危險性而足為
    凶器之一字螺絲起子，敲開臺東縣關山鎮○○路71號住宅大
    門後，侵入李榮良住宅客廳，在屋內鐵櫃抽屜內竊取李榮良
    置放抽屜內之現金5500元，得手後，花用殆盡。（二）於同
    年月28日凌晨1時50分許之夜間，持路邊拾得非其所有客觀
    上具有危險性而足為凶器之拔釘器，再度至李榮良臺東縣關
    山鎮○○路71號住處，以拔釘器破壞前址住宅大門之門鎖，
    侵入屋內客廳，竊取李榮良置放在鐵櫃抽屜內之現金11500
    元（舊鈔）得逞。甫經得手，路過附近警察巡邏箱時，因行
    跡可疑，為警察跟蹤至『想太多』網咖店，將其叫出，甲○
    ○隨即於警方尚不知李榮良住宅遭竊之情前，自首上開竊取
    李榮良住宅財物之情，並交出竊得之贓款11500元後，自動
    接受裁判。
三、案經臺東縣警察局關山分局報請臺灣台東地方法院檢察署檢
    察官偵查起訴。
    理   由
一、上開犯罪事實，迭據被告甲○○於警詢、檢察官偵查及本院
    準備程序期日、審理中坦承不諱，核與證人即被害人陳侯偷
    、李榮良於警詢所證述之情節相符，並有刑案現場照片數張
    及贓物認領保股單附卷可稽，足認被告上開任意性自白核與
    事實相符，堪以採信。本件事證明確，被告犯行洵堪認定，
    應依法論科。
二、按刑法第321 條第1 項第3 款之攜帶兇器竊盜罪，係以行為
    人攜帶兇器竊盜為其加重條件，此所謂兇器，其種類並無限
    制，凡客觀上足對人之生命、身體、安全構成威脅，具有危
    險性之兇器均屬之，且祇須行竊時攜帶此種具有危險性之兇
    器為已足，並不以攜帶之初有行兇之意圖為必要（最高法院
    79年度台上字第5253號判例參照），查本案被告持以行竊之
    一字起子雖未扣案，而拔釘器則經扣案，然一字起子及拔釘
    器既能鬆開門鎖或破壞門鎖，依照一般社會通念，足以對人
    之生命、身體產生危害，自屬兇器無訛。又按刑法第321條
    第1項第2款所謂「安全設備」，係指依社會通常觀念足認為
    防盜之設備而言。而門鎖為安全設備之一種，毀壞門鎖行竊
    ，自應論以刑法第321條第1項第2款之毀壞安全設備竊盜罪
    。惟此處所謂門鎖，係指附加於門上之鎖而言，至毀壞構成
    門之一部之鎖（如司畢靈鎖），則應認為毀壞門扇（最高法
    院55年台上字第547號判例、64年度第4次刑庭庭推總會議決
    議（一）均可資參照）。核被告就犯罪事實欄一所為，係犯
    刑法第321條第1項第1款之夜間侵入住宅竊盜罪，雖檢察官
    公訴意旨認被告所為係犯刑法第320條之罪，惟因被害人陳
    侯偷於警詢已稱「因為我家中金錢遭竊所以向警方報案，我
    開檳榔店及金紙店，因為我每天很早起來掃地鐵捲門也就打
    開，那天跟往常一樣掃完地就到住家後面廚房忙，鐵捲門未
    關」，且被害人陳侯偷之住居所門號亦為遭竊之關山鎮里○
    里○○路44號，足徵，被告行竊地點之檳榔店，係被害人陳
    侯偷供作經營檳榔店之住宅，故檢察官認此部分僅成立刑法
    第320條之罪即有誤解，因普通竊盜與加重竊盜之基本事實
    相同，爰變更法條審理之。至於被告就犯罪事實欄二（一）
    所為，則係犯刑法第321條第1項第1款、第3款之攜帶兇器，
    於夜間侵入住宅竊盜罪；就犯罪事實欄二（二）之所為，則
    係犯刑法第321條第1項第1款、第2款、第3款之攜帶兇器、
    毀越安全設備，於夜間侵入住宅竊盜罪。又被告於警方尚未
    發覺犯罪事實欄二之2次犯行前，先行向承辦之警察供出上
    開2次竊盜犯行，並願意接受裁判，有警詢筆錄在卷，核與
    刑法第62條前段自首之要件相符，乃依法均減輕其刑。另被
    告所犯上開3罪，犯意個別，應予分論併罰。爰審酌被告貪
    圖小利，竟冀望不勞而獲竊取他人財物、所犯情節、犯罪之
    手段、犯後坦承犯行，態度尚稱良好，所竊得之財物價值等
    一切情狀，分別量處如主文所示之刑，並均諭知易科罰金之
    折算標準，並定其應執行之刑，以示儆懲。又被告行為時之
    刑法第41條第1項前段及第2項分別規定：「犯最重本刑為五
    年以下有期徒刑以下之刑之罪，而受六個月以下有期徒刑或
    拘役之宣告者，得以新臺幣一千元、二千元或三千元折算一
    日，易科罰金。」、「前項規定於數罪併罰，其應執行之刑
    未逾六月者，亦適用之。」，然依司法院98年6月19日所公
    布之大法官會議釋字第662號解釋：「中華民國九十四年二
    月二日修正公布之現行刑法第四十一條第二項，關於數罪併
    罰，數宣告刑均得易科罰金，而定應執行刑之刑逾六個月者
    ，排除適用同條第一項得易科罰金之規定部分，與憲法第二
    十三條規定有違，並與本院釋字第三六六號解釋意旨不符，
    應自本解釋公布之日起失其效力。」，是對於數罪併罰，數
    宣告刑均得易科罰金，而定應執行之刑超過6個月之案件，
    於上開解釋公布之日起，參酌司法院釋字第366號及第662號
    解釋意旨，自無適用前開刑法第41條第2項規定之餘地；惟
    98年12月30日修正公布施行之刑法第41條第1項前段及第8項
    則分別規定：「犯最重本刑為五年以下有期徒刑以下之刑之
    罪，而受六月以下有期徒刑或拘役之宣告者，得以新臺幣一
    千元、二千元或三千元折算一日，易科罰金。」、「第一項
    至第四項及第七項之規定，於數罪併罰之數罪均得易科罰金
    或易服社會勞動，其應執行之刑逾六月者，亦適用之。」，
    是對於數罪併罰，數宣告刑均得易科罰金，而定應執行之刑
    超過6個月之案件，比較修正前後之規定，自應適用較有利
    於被告之前開修正後刑法第41條第8項之規定，就所定之執
    行刑，諭知易科罰金折算標準。至被告所有供行竊所用之一
    字螺絲起子1把並未扣案，被告於本院審理時供稱業已不知
    去向，堪認應已滅失，為免將來執行困難，爰不予宣告沒收
    ；至於扣案拔釘器雖供被告犯罪之用，但非被告所有，自不
    符刑法第38條第3項沒收規定，自不得宣告沒收，併此敘明
    。
據上論斷，應依刑事訴訟法第273條之1第1項、第299條第1項前
段、刑事訴訟法第300條，刑法第321條第1項第1款、第2款、第3
款、第51條第5款、第62條前段、第41條第1項前段、第8項，判
決如主文。
本案經檢察官乙○○到庭執行職務。
中    華    民    國    99    年    3     月    11    日
                  刑事第一庭    法  官  陳義忠
以上正本證明與原本無異。
如不服本判決應於收受送達後10日內向本院提出上訴書狀，並應
敘述具體理由；其未敘述上訴理由者，應於上訴期間屆滿後20日
內向本院補提理由書（均須按他造當事人之人數附繕本）。「切
勿逕送上級法院」。告訴人或被害人對於本判決如有不服，請書
具不服之理由狀，請求檢察官上訴者，其上訴期間之計算係以檢
察官收受判決正本之日期為準。
                                書記官  王希文
中    華    民    國    99    年    3     月    11    日
中華民國刑法第321條（加重竊盜罪）
犯竊盜罪而有左列情形之一者，處6月以上、5年以下有期徒刑：
一、於夜間侵入住宅或有人居住之建築物、船艦或隱匿其內而犯
    之者。
二、毀越門扇、牆垣或其他安全設備而犯之者。
三、攜帶兇器而犯之者。
四、結夥三人以上而犯之者。
五、乘火災、水災或其他災害之際而犯之者。
六、在車站或埠頭而犯之者。
前項之未遂犯罰之。

司法院資訊處製作；財團法人民間司法改革基金會備份。
